臺灣高等法院刑事裁定
111年度毒抗字第184號
抗  告  人  
即  被  告  陳鶴齡



上列抗告人即被告因違反毒品危害防制條例案件，不服臺灣士林
地方法院中華民國111年1月27日111年度毒聲字第42號裁定（聲
請案號：臺灣士林地方檢察署111年度毒偵字第198號、111年度
聲觀字第30號），提起抗告，本院裁定如下：
    主  文
抗告駁回。                                             
    理  由
一、原裁定意旨略以：抗告人即被告甲○○於偵查中坦承施用甲基
    安非他命之犯行，且有濫用藥物檢驗報告附卷可稽，是被告
    施用第二級毒品犯行，事證明確，爰依毒品危害防制條例第
    20條第1項之規定，裁定將被告送勒戒處所觀察、勒戒。
二、抗告意旨略以：本件與前案施用毒品時間接近，被告非故意
    為之，亦深感後悔而於本件後再無接觸毒品，並積極找工作
    ，於民國110年6月擔任業務，同年9月、12月晉升儲備幹部
    、店長，若此時送勒戒處所觀察、勒戒，將白費此段期間之
    努力改進，且月收入將減少，危及就職情形，請求將勒戒改
    判為戒癮治療，讓被告可以繼續工作。
三、按犯毒品危害防制條例第10條之罪者，檢察官應聲請法院裁
    定，或少年法院（地方法院少年法庭）應先裁定，令被告或
    少年入勒戒處所觀察、勒戒，其期間不得逾2月；第20條第1
    項及第23條第2項之程序，於檢察官先依刑事訴訟法第253條
    之1第1項、第253條之2之規定，為附命完成戒癮治療之緩起
    訴處分時，或於少年法院（地方法院少年法庭）認以依少年
    事件處理法程序處理為適當時，不適用之，毒品危害防制條
    例第20條第1項、第24條第1項分別定有明文。
四、再按毒品危害防制條例第24條第1項、第2項規定於修正後（
    自110年5月1日施行），檢察官可依刑事訴訟法第253條之2
    第1項第4款至第6款或第8款規定，為多元之附條件緩起訴處
    分，不限於「附命緩起訴」，以使毒品施用者獲得有利於戒
    除毒癮之適當處遇，且該附條件緩起訴經撤銷後，檢察官應
    繼續偵查或起訴，其立法理由並說明「緩起訴處分是利用機
    構外之處遇，協助施用毒品者戒除毒癮，為達成戒除毒癮之
    目的，於撤銷緩起訴處分後，宜由檢察官依法繼續偵查或起
    訴，亦即仍有現行條文第20條觀察、勒戒及強制戒治制度之
    適用，俾利以機構內之處遇方式協助其戒除毒癮，亦得為不
    同條件或期限之緩起訴處分」等語，與修正前所定之「依法
    追訴」不同，則新法規定之附條件緩起訴處分與曾受「觀察
    、勒戒或強制戒治」之處遇，已無法等同視之。又修正後毒
    品危害防制條例第20條第3項所謂「3年後再犯」，只要本次
    再犯（不論修正施行前、後）距最近1次觀察、勒戒或強制
    戒治執行完畢釋放，已逾3年者，即該當之，不因其間有無
    犯施用毒品罪經起訴、判刑或執行而受影響。依舉重明輕之
    法理，倘僅經檢察官為「附命緩起訴」而非起訴、判刑，不
    論有無完成戒癮治療，其再犯更有適用同條例第20條第3項
    規定，施以「觀察、勒戒或強制戒治」之必要。是成年被告
    因施用毒品罪經檢察官為附命戒癮治療之緩起訴處分確定，
    且已完成所命履行之戒癮治療，期滿未經撤銷，於毒品危害
    防制條例修正後，不得視為事實上已接受等同「觀察、勒戒
    或強制戒治」之處遇執行完畢，倘其施用毒品犯行距最近1
    次「觀察、勒戒或強制戒治」執行完畢釋放後已逾3年，縱
    係於完成戒癮治療3年內再犯，仍需先依修正後毒品危害防
    制條例第20條第1項、第2項規定進行「觀察、勒戒或強制戒
    治」程序，不得逕行起訴（含聲請簡易判決處刑），此為最
    高法院110年度台上字第2096號案件經由徵詢程序達成之統
    一見解。
五、經查：
（一）被告於110年4月8日凌晨1時許，在臺北市士林區忠誠路住
      處（地址詳卷）施用第二級毒品甲基安非他命之犯行，業
      據其在警詢及檢察官訊問時坦承不諱，且被告為警查獲後
      所採集之尿液，經送台灣尖端先進生技醫藥股份有限公司
      以EIA酵素免疫分析法初步檢驗，再以GC/MS氣相層析質譜
      儀法確認檢驗結果，確呈安非他命、甲基安非他命陽性反
      應等情，有臺北市政府警察局偵辦毒品案件尿液檢體委驗
      單、前揭公司於110年4月27日出具之濫用藥物檢驗報告等
      件可憑，顯見被告於前揭時、地施用第二級毒品之行為甚
      明。
（二）本件被告前因施用毒品案件，經臺灣桃園地方檢察署檢察
      官以107年度毒偵字第733號為附命完成戒癮治療之緩起訴
      處分，於107年5月16日確定，緩起訴期間自107年5月16日
      至108年11月15日，於108年5月15日完成戒癮治療，緩起
      訴處分期滿未經撤銷，其後雖於109年間多次因施用毒品
      案件，經法院論罪科刑確定在案，然未曾經法院裁定送勒
      戒處所施以觀察、勒戒，有本院被告前案紀錄表可參，而
      檢察官所為前開附命戒癮治療之緩起訴處分，既無法等同
      「觀察、勒戒或強制戒治」之處遇，且被告於本案施用毒
      品前未曾經法院裁定送觀察、勒戒，是依毒品危害防制條
      例第20條第1項、第24條之規定，可由檢察官審酌個案情
      形，視被告是否適合觀察、勒戒，或給予附命完成戒癮治
      療緩起訴處分之機會。而檢察官究採行向法院聲請觀察、
      勒戒之處遇措施，抑或為附命完成戒癮治療之緩起訴處分
      ，要屬檢察官之裁量權，倘檢察官係聲請法院裁定觀察、
      勒戒，法院就該聲請，除檢察官有違法或濫用其裁量權之
      情事得以撤銷外，僅得依法裁定送勒戒處所觀察、勒戒，
      尚無自行以附命完成戒癮治療之緩起訴處分等其他方式替
      代之權。從而，原審依檢察官之聲請裁定令被告入勒戒處
      所觀察、勒戒，於法並無不合或不當，應予維持。
（三）被告雖以工作為由提起抗告，惟毒品危害防制條例第20條
      第1項至第3項之觀察、勒戒規定，係針對施用毒品者所設
      預防、矯正之保安處分，目的在斷絕施用毒品之身癮及心
      癮，屬強制規定，為刑罰之補充制度，兼具刑罰不可替代
      之教化治療作用，尚無因施用毒品者之主觀上個人或工作
      因素而免予執行之理。
（四）綜上，原審認被告施用第二級毒品之事證明確，因而依檢
      察官之聲請，裁定令被告入勒戒處所觀察、勒戒，核其認
      事用法，並無違誤。被告提起本件抗告，指摘原裁定不當
      ，為無理由，應予駁回。
據上論斷，依刑事訴訟法第412條，裁定如主文。
中　　華　　民　　國　　111 　年　　3 　　月　　17　　日
                  刑事第二十五庭審判長法  官 邱滋杉
                                      法  官 黃翰義
                                      法  官 邱瓊瑩
以上正本證明與原本無異。
不得再抗告。
                                      書記官 桑子樑
中　　華　　民　　國　　111 　年　　3 　　月　　17　　日